【裁判字號】    92,訴,631
【裁判日期】    921230
【裁判案由】    撤銷贈與等
【裁判全文】
臺灣嘉義地方法院民事判決  九十二年度訴字第六三一號
    原      告  甲  ○
    訴訟代理人  王秀哲律師
    被      告  乙○○
右列當事人間請求撤銷贈與等事件，本院於民國九十二年十二月十六日言詞辯論終結
而判決如左：
    主      文
坐落嘉義縣溪口鄉○○段下厝小段一六五地號土地（地目；田），面積二五一０平方
公尺，以贈與為原因的所有權移轉登記行為（登記日期；民國八十九年十一月二十八
日），被告應塗銷，並回復所有權登記名義為原告所有。
本案訴訟費用由被告負擔。
    事實及理由
壹、原告主張：
  一、被告為原告兒子，負有法定撫養義務，由於原告年事已高，被告表示願扶養原
      告，原告於民國八十九年十一月二十八日，將嘉義縣溪口鄉○○段下厝小段一
      六五地號土地（以下簡稱；本件土地），贈與被告。但知被告本件土地後，非
      但未親自耕作，且自九十二年三月起就不給付原告生活費用，未履行扶養義務
      ，依民法第四一六條規定，原告以訴狀表示撤銷本件土地贈與的意思表示，並
      根據民法第四一九條第二項規定，提起本件訴訟，請求如主文所記載的聲明。
  二、提出土地登記謄本一份，作為證明。
貳、被告經過本院合法通知，無正當理由，未向本院請假，而沒有在言詞辯論期日，
    到場陳述意見，同時，本案沒有民事訴訟法第三百八十六條所規定的情形出現（
    請看附錄法條），因此，本院依照原告聲請，由原告單獨辯論而直接判決。
參、本院判斷：
  一、原告主張的事實，有原告提出土地登記謄本一份附卷證明，並經證人黃達雄（
      原告兒子）於九十二年十二月十六日至本院作證加以證實，被告經過本院合法
      通知，無正當理由，而未到庭陳述意見，依照民事訴訟法第二八０條第一項前
      段、第三項前段規定：「當事人對於他造主張之事實，於言詞辯論時不爭執者
      ，視同自認。當事人對於他造主張之事實，已於相當時期受合法之通知，而於
      言詞辯論期日不到場，亦未提出準備書狀爭執者，準用第一項之規定」，所以
      ，原告的主張可以認定真實而被本院採信。
  二、依民法第四一六條第一項第二款規定：「受贈人對於贈與人，有左列情事之一
      者，贈與人得撤銷其贈與：２、對於贈與人有扶養義務而不履行者」，被告為
      原告兒子，依民法第一一一五條第一項規定，直系血親卑親屬為第一順位履行
      扶養義務之人，被告未履行扶養義務，原告自得請求撤銷本件土地贈與行為。
      而依民法第四一九條第二項規定：「贈與撤銷後，贈與人得依關於不當得利之
      規定，請求返還贈與物」，故原告請求被告返還如主文所記載的聲明，符合法
      律規定，應該准許。
肆、訴訟費用負擔的依據；依照民事訴訟法第七十八條，判決如主文。
中      華      民      國      九十二    年      十二    月      三十  日
                                  臺灣嘉義地方法院民事第二庭
                                      法  官  甘  大  空
右為正本係照原本作成
如對本判決上訴應於送達後二十日內向本院提出上訴狀
中      華      民      國      九十二    年      十二    月      三十  日
                                      書記官  蕭  琪  男
~F0~
~T40~
附錄法條：
民事訴訟法第三八六條：「有下列各款情形之一者，法院應以裁定駁回前條聲請，並
延展辯論期日：
一  不到場之當事人未於相當時期受合法之通知者。
二  當事人之不到場，可認為係因天災或其他正當理由者。
三  到場之當事人於法院應依職權調查之事項，不能為必要之證明者。
四  到場之當事人所提出之聲明、事實或證據，未於相當時期通知他造者。」


司法院資訊處製作；財團法人民間司法改革基金會備份。
